【裁判字號】    97,抗,44
【裁判日期】    970430
【裁判案由】    除權判決
【裁判全文】
臺灣高等法院臺南分院民事裁定            97年度抗字第44號
抗  告  人  臺灣郵政股份有限公司鳳山中山東路郵局
法定代理人  甲○○
抗告人因遺失票據，聲請除權判決事件，對於中華民國96年12月
27日臺灣臺南地方法院96年度除字第273號裁定，提起抗告，本
院裁定如下：
    主    文
抗告駁回。
抗告訴訟費用新台幣壹仟元由抗告人負擔。
    理    由
一、本件抗告意旨略以：系爭支票雖係由票據權利人瑩鶴工業有
    限公司（下簡稱瑩鶴公司）交由抗告人寄送案外人婦友公司
    途中遺失，但瑩鶴公司已於民國（下同）96年4月23日同意
    將本案聲請標的之票據權利轉讓給抗告人，抗告人亦於96年
    5月15日將相對金額匯款存入瑩鶴公司在台灣銀行鳳山分行
    第000000000000號帳戶，有瑩鶴公司出具之簽收單可證，是
    本件票據權利已轉讓與抗告人，並經公示催告期間屆滿無人
    申報權利，抗告人自得依法聲請除權判決，爰提起本件抗告
    ，求予廢棄原裁定云云。
二、按支票為文義證券，票據行為之內容，概依票據上所載文義
    而決定，縱該項記載與行為人之真意或實質情形不符，亦不
    許當事人以票據外之證明方法，予以變更或補充，故票據法
    第5條第1項規定在票據上簽名者，依票上所載文義負責，同
    法第126條亦規定發票人應照支票文義擔保支票之支付。又
    票據喪失時，雖經公示催告，在尚未經除權判決前，執票人
    仍非不得對發票人主張票據上之權利（最高法院63年度台抗
    字第345號判例）。次按匯票依背書及交付而轉讓，無記名
    匯票得僅依交付轉讓之，票據法第30條第1項定有明文。此
    項規定，依同法第144條規定，於支票準用之。是支票之轉
    讓，應以背書及交付為之，無記名之支票則應以交付為之。
    經查：依上開公示催告卷內所附票據掛失止付通知書記載略
    以：本件支票係由案外人瑩鶴公司於96年3月9日交由抗告人
    寄送與案外人婦友公司，而抗告人遺失裝有本件支票之郵件
    等語（見本院調閱原審96年度催字第140號卷第6頁）。抗告
    人於原審96年12月25日言詞辯論期日到場亦陳稱略以：本件
    支票並非開給聲請人，而是發票人交由抗告人郵寄時遺失等
    語（見原審卷第12頁）。抗告人雖主張其已受讓票據權利云
    云，並提出同意書及匯款簽收單為證，然本件支票係由案外
    人瑩鶴公司交由抗告人郵寄，並非以交付方式讓與抗告人，
    抗告人即未於郵件交寄時取得票據權利，應甚為明確，且本
    件支票係抗告人郵寄遺失，自亦無再背書或交付轉讓予抗告
    人之可能，觀諸抗告人於原審所提出臺灣郵政股份有限公司
    鳳山郵局函件（見原審卷第14頁），亦係以其遺失本件支票
    ，為保障客戶權益，而請求先行將本件支票票款兌付於抗告
    人而已，並非已於交寄時受讓票據權利之證明，抗告人自非
    票據權利人。又抗告人於遺失本件支票後所取得案外人瑩鶴
    公司之同意書及簽收單，係其遺失後所為之補救措施，既非
    於票據上為轉讓之記載，第三人亦無從得知有該轉讓之事實
    ，依票據文義性暨流通性原理，執票人尚非不得對發票人主
    張權利，故抗告人主張受讓票據權利，洵無足採。從而，抗
    告人並非本件票據權利人或得據本件支票主張權利之人，自
    不得依票據法第19條為公示催告之聲請。復參酌民事訴訟法
    第551條第2項第1款：對於除權判決，得以「法律不許行公
    示催告程序者」為由，以公示催告聲請人為被告，提起撤銷
    除權判決之訴之規定意旨以觀，抗告人於法院誤准為公示催
    告後所為本件除權判決之聲請，於法不合，不應准許，原審
    裁定據此駁回抗告人之本件聲請，經核尚無違誤，抗告意旨
    求予廢棄原裁定，為無理由，應予駁回。
據上論結，本件抗告為無理由，應依民事訴訟法第495條之1第1
項、第449條第1項、第95條、第78條，裁定如主文。
中    華    民    國    97    年    4    月    30    日
                  民事第三庭審判長法  官  陳光秀
                                  法  官  李文賢
                                  法  官  莊俊華
上為正本係照原本作成。
不得再抗告。
中    華    民    國    97    年    5     月    1     日
                                  書記官  吳銘添


司法院資訊處製作；財團法人民間司法改革基金會備份。
